臺灣高雄地方法院刑事判決　　　　　　　96年度易字第365號
公　訴　人　臺灣高雄地方法院檢察署檢察官
被　　　告　乙○○
選任辯護人　李文禎律師
　　　　　　黃如流律師
　　　　　　黃小舫律師
上列被告因誣告案件，經檢察官提起公訴（95年度偵字第28923
號），本院判決如下：
    主  文
乙○○無罪。
    理  由
一、公訴意旨略以：被告乙○○於民國94年4 月4 日，以其所有
    之車牌號碼ZY-0789 號自用小客車，向戊○○（起訴書誤載
    為李文誠）所經營位於高雄市○○區○○路401 號「昇大當
    舖」典當借款新台幣（下同）30萬元，並以行車執照正本及
    開立本票作為擔保，被告並於同年月15日向戊○○表示欲使
    用上開車輛，並開立支票作為擔保，戊○○遂將上開車輛交
    由被告使用，被告於取得上開車輛後，即拒不付款，且避不
    見面；而「昇大當舖」於95年8 月6 日上午4 時許，在高雄
    市○○區○○街93號前發覺上開車輛，隨即將車輛取回，並
    在停放地點之地上留有車號、「昇大當舖」及聯絡電話以通
    知被告，詎被告明知上開車輛係由「昇大當舖」取回，並未
    失竊，竟仍向高雄市政府警察局左營分局新莊派出所謊報上
    開車輛遭竊取，因認被告涉犯刑法第171 條第1 項未指定犯
    人誣告罪嫌等語。
二、按犯罪事實應依證據認定之，無證據不得認定其犯罪事實，
    不能證明被告犯罪者，應諭知無罪之判決，刑事訴訟法第15
    4 條第2 項、第301 條第1 項分別定有明文。又按刑事訴訟
    法上所謂認定犯罪事實之證據，係指足以認定被告確有犯罪
    行為之積極證據而言，如未能發現相當證據或證據不足以證
    明，自不能以推測或擬制之方法，以為裁判基礎。又認定不
    利於被告之事實，須依積極證據，苟積極證據不足為不利被
    告之認定時，即應為有利於被告之認定，更不必有何有利之
    證據，最高法院30年上字第816 號判例足資參照。又按刑法
    之誣告罪，以意圖他人受刑事或懲戒處分，向該管公務員誣
    告為構成要件，故該項犯罪，不特須指出其具體事實，足以
    使人受刑事或懲戒處分，且須明知其為虛偽，具有故意構陷
    之情形始能成立，如對於事實有所誤認，即缺乏此種意思條
    件，自難令負誣告責任。誣告罪之成立以意圖他人受刑事處
    分或懲戒處分，而為虛偽之告訴告發報告者為要件。所謂虛
    偽係指明知無此事實故意捏造而言，若告訴人誤認有此事實
    或以為有此嫌疑，自不得指為虛偽，即難科以本罪，復有最
    高法院22年上字第3368號、40年台上字第88號判例可資參照
    。綜上可知，所謂虛構事實，係指明知無此事實，而故意捏
    造者而言，是如若出於誤信、誤解、誤認或懷疑有此事實，
    或對其事實誇大其詞，或資為其訟爭上之攻擊或防禦方法，
    或其目的在求判明是非曲直者，均不得謂屬誣告。
三、公訴人認被告涉犯誣告之犯罪事實，係以告訴人戊○○之指
    訴，並有「昇大當舖」取回上開車輛時之照片、新莊派出所
    製作之失竊筆錄、高雄市政府左營分局車輛協尋單、昇大當
    舖當票、行照影本、押當車輛切結書、借款保證書、高雄市
    當舖商業同業公會流當證明書等為其主要論據。訊據被告堅
    決否認有何誣告之犯行。辯稱：伊於95年8 月6 日上午6時
    許前往高雄市○○區○○街93號前之停車地點要駕駛車輛時
    ，發現車輛不見，乃於同日下午6 、7 時許前往高雄市政府
    警察局左營分局新莊派出所報案協尋車輛，伊不知道該車係
    遭「昇大當舖」派人拖走等語。經查：
  1.證人戊○○於本院審理時證稱：被告於94年4 月15、16日左
    右。跟我說他親戚要娶老婆，開支票給我，暫時要將車子借
    出去幾天，後來被告沒有將車子還回來，一開始我們打電話
    給他，請他處理，他說好，但是都沒有處理，後來找很久，
    都找不到車子，就沒有再聯絡，嗣於95年8 月6 日發現該車
    ，公司員工丙○○才與拖車公司人員將車子拖回；拖車時我
    不在現場，是丙○○告訴我拖車地點在新吉街巷子裡，當天
    將車子拖走前，並沒有與被告取得聯繫等語（見本院卷第65
    頁至第72頁），則「昇大當舖」員工雖經多次與被告聯絡返
    還車輛，惟於95年8 月6 日將前開車輛拖走之時，並未以電
    話聯絡被告，則因「昇大當舖」員工未於拖車前通知被告，
    被告即難據此知悉其車輛係遭「昇大當舖」拖走乙節，甚為
    明確。至證人戊○○於檢察官偵訊時雖證稱：我們在95年8
    月6 日早上4 時左右將車拖回來，拖車前有打電話通知被告
    等語（見95年度偵字第28923 號卷第23頁），經比對其於本
    院審理時之前開證述，其於偵訊時之真意應係指「昇大當舖
    」於95年8 月6 日前之某日，曾以電話聯絡被告返還車輛，
    而非於95年8 月6 日拖車之時與被告取得聯繫，將拖吊車輛
    之事告知被告，則尚難據證人戊○○於偵查中之證述，而為
    不利於被告之認定。
  2.證人戊○○另證稱：我們找到車子後，在拖車現場地上留下
    當鋪資料表示是我們把車拖走的等語（見95年度偵字第28
    923 號卷第23頁），嗣於本院審理時證稱：於95年8 月6 日
    發現該車，公司員工丙○○才與拖車公司將車子拖回，在現
    場地上寫字；拖車時我不在現場，是丙○○告訴我拖車地點
    在新吉街巷子裡等語（見本院卷第66頁），並提出拖車照片
    6 張以佐其說（見警卷第28頁至第31頁），惟證人戊○○並
    未於拖車時在現場，其係經丙○○之告知，而得知上開情事
    ，則尚難以證人戊○○之證述，遽認前開拖車照片係拍攝於
    高雄市○○區○○街93號前，而為不利於被告之認定，至為
    灼然。
  3.被告於本院審理中提出照片4 張，顯示高雄市○○區○○街
    93號前之現場情形，有照片4 張附卷可憑（見本院卷22 頁
    至第23頁）。經比對前開照片與證人戊○○所提出之照片，
    證人戊○○所提出之照片，拖吊車輛之人員雖在拖吊處留下
    車號、「昇大當舖」及聯絡電話等字樣，惟現場地面潮濕、
    路邊雜草茂密、且未顯示拖吊地點附近之門牌號碼，而被告
    提出之照片中則清楚顯示新吉街93號之門牌號碼及門前地理
    位置情形，柏油路兩邊均以水泥鋪設且地面光禿平整、未有
    雜草叢生情況，對照兩處位址情形有明顯不同之特徵，顯見
    兩處乃不同地點；再參以證人丁○○於新吉街93號擺設檳榔
    攤，其每日擺攤時間自下午1 、2 時許至翌日凌晨2 、3 時
    ，曾見過被告駕駛上開車輛，且車輛都停放在檳榔攤對面，
    於95年8 月6 日凌晨2 、3 時許收攤時，尚看見上開車輛停
    放在檳榔攤對面，同日上午聽說被告車輛遭偷竊，曾走到被
    告停車位置察看，並未發現地面留有車號、「昇大當舖」及
    聯絡電話等字樣，當天未下雨，不會有因下雨把字跡沖掉之
    情形等節，業據證人丁○○證述明確（見本院卷第41頁到第
    43頁），則證人戊○○其提出之拖車照片6 張，並非拍攝於
    高雄市○○區○○街93號前乙節，甚為明確。是以，尚難以
    證人戊○○提出之前開6 張照片，證明「昇大當舖」將上開
    車輛拖走時，確有於高雄市○○區○○街93號之停放地點地
    上留有車號、「昇大當舖」及聯絡電話以通知被告，而為不
    利於被告之認定。
  4.綜上，被告曾於95年8 月6 日凌晨將上開車輛停放於新吉街
    93號前，嗣於同日上午6 時許，見其車輛並未停放於該處，
    而車輛停放地點並無留存任何字跡，且「昇大當舖」員工丙○○及拖車司機拖吊車輛時，並未聯絡被告說明車輛被拖吊
    之情形，則被告自無從知曉車輛係遭「昇大當鋪」取回，是
    被告不知車輛已遭「昇大當鋪」拖吊，而誤以為車輛失竊，
    乃向新莊派出所報案車輛遭竊，並非完全出於憑空捏造，或
    尚非全然無因，揆諸前開最高法院見解，核與誣告罪之構成
    要件有間，尚難成立誣告罪名。
四、綜上所述，被告是否有公訴人所指之前揭誣告犯行，本院認
    仍存有合理之懷疑，尚未達到確信其為真實之程度。此外，
    復查無其他卷存積極證據足資認定被告確有公訴人所指之誣
    告犯行，揆諸前揭判例意旨及說明，既無足夠證據確信公訴
    意旨之指述為真實，即不能證明被告確犯有被訴之誣告罪，
    本院自應為被告無罪判決之諭知。
據上論斷，應依刑事訴訟法第301 條第1 項，判決如主文。
本案經檢察官甲○○到庭執行職務。
中　　華　　民　　國　　96　　年　　5 　　月　　22　　日
                  刑事第十二庭  審判長法　官  施柏宏
                                      法  官  黃宗揚
                                      法  官  洪能超
以上正本證明與原本無異。
如不服本判決，應於判決送達後10日內，向本院提出上訴狀。
中　　華　　民　　國　　96　　年　　5 　　月　　22　　日
                                      書記官  曾小玲
